臺灣嘉義地方法院刑事判決　　　　　　　　　　　　　九十一年度易字第四七五號
　　公　訴　人　臺灣嘉義地方法院檢察署檢察官
　　被　　　告　甲○○
　　選任辯護人　王正明
右列被告因侵占案件，經檢察官提起公訴 (九十一年度偵緝字第二七０號），本院判
決如左：
    主  文
甲○○無罪。
    理  由
一、公訴意旨略以：被告甲○○明知車牌號碼三Ｊ—九五九五號之自用小客車，係由
    其胞弟翁國勝於八十九年十月卅日向裕融企業股份有限公司（以下簡稱裕融公司
    ）以分期付款附條件買賣方式購買取得，故而該自用小客車之所有權在該分期付
    款繳清前，仍屬於裕融公司所有。惟私下與翁國勝約定分期付款之款項由甲○○
    交付，該自用小客車亦交由甲○○持有使用。然甲○○竟自九十年四月二七日（
    第六期）起未再交付該分期付款之款項，且意圖為自己不法所有，將該自用小客
    車侵占入己駛至台中縣霧峰鄉之統立典當舖典當，因認被告甲○○涉犯刑法第三
    百三十五條第一項之普通侵占罪嫌。
二、按犯罪事實應依證據認定之，無證據不得推定其犯罪事實；又不能證明被告犯罪
    者，應諭知無罪之判決；刑事訴訟法第一百五十四條、第三百零一條第一項分別
    定有明文。又犯罪事實之認定，應憑真實之證據，倘證據是否真實尚欠明確，自
    難以擬制推測之方法，為其判斷之基礎；而認定犯罪事實之證據係指足以認定被
    告確有犯罪行為之積極證據而言，該項證據自須適合於被告犯罪事實之認定，始
    得採為斷罪資料，最高法院五十三年著有臺上字第六五六號、二十九年上字第三
    一０五號著有判例可資參照。且刑事訴訟上證明之資料，無論其為直接或間接證
    據，均須達於通常一般之人均不致有所懷疑，而得確信其為真實之程度，始得據
    為有罪之認定，若其關於被告是否犯罪之證明未能達此程度，而有合理懷疑之存
    在，致使無從形成有罪之確信，根據「罪證有疑，利於被告」之證據法則，即不
    得遽為不利被告之認定，亦有最高法院七十六年度臺上字第四九八六號判例可稽
    。
三、公訴意旨認被告涉犯前開罪嫌，係以被告「於偵查中自白不諱，核與告訴代理人
    王柏凱於偵查中指訴情節相符，並經證人翁國勝供證屬實」等情為論據。訊據被
    告甲○○固不否認有將前開自用小客車典當之事實，惟否認有何侵占之犯行，辯
    稱：僅暫時典當調取現金，並無侵占之犯意等語。
四、按刑法上之侵占罪，須行為人為他人占有財產，於占有期間，變異持有為所有之
    犯意，始與侵占罪之構成要件該當。經查，被告甲○○持有前開汽車，實係借用
    其弟翁國勝名義向告訴人以動產擔保交易方式所購買使用，事實上出面購買、使
    用該車及繳納分期付款之人均為被告本人（此事實亦為公訴人所肯認），亦即被
    告自始即係為自己占有該汽車，前開事實，亦經告訴人代理人王柏凱及證人翁國
    勝分別於警、偵訊時陳證明確，是該車所有權於分期付款繳清前，雖仍屬告訴人
    所有，但被告既非為告訴人占有該車，自與侵占罪之構成要件不合，公訴意旨容
    有誤會。此外，查無其他積極證據足認被告有何公訴意旨所指之侵占犯嫌，不能
    證明被告有罪，揆諸前開條文及判例意旨，自應為被告無罪之諭知。
據上論斷，應依刑事訴訟法第三百零一條第一項之規定，判決如主文。
本案經檢察官李文和到庭執行職務
中      華      民      國    九十一    年      九      月    二十六    日
                                  臺灣嘉義地方法院刑事第三庭
                                          法  官  許  兆  慶
右正本證明與原本無異。
如不服本判決，應於判決送達後十日內，向本院提出上訴狀。
中      華      民      國    九十一    年      九      月    二十三    日
                                          書記官  洪  麗  惠
